【裁判字號】    98,交抗,1513
【裁判日期】    980629
【裁判案由】    違反道路交通管理處罰條例
【裁判全文】
臺灣高等法院交通事件裁定            98年度交抗字第1513號
抗  告  人
即受處分人  甲○○
上列抗告人因違反道路交通管理處罰條例案件，不服臺灣台北地
方法院，中華民國98年5月26日所為裁定（98年度交聲字第1597
號），提起抗告，本院裁定如下：
    主  文
抗告駁回。
    理  由
一、按行車速度，依速限標誌或標線之規定；汽車駕駛人，行車
    速度，超過規定之最高時速者，除有道路交通管理處罰條例
    第四十三條第一項第二款情形外，處新台幣（下同）一千二
    百元以上二千四百元以下罰鍰；汽車駕駛人違反上開條項規
    定者，記違規點數一點，道路交通安全規則第九十三條第一
    項前段，道路交通管理處罰條例第四十條、第六十三條第一
    項第一款分別定有明文。又所謂汽車，依同條例第三條第八
    款規定，包括機器腳踏車。
二、原裁定略以：抗告人即受處分人甲○○，駕駛所有之車牌號
    碼七九○－ＣＬＬ號重型機車，於民國九十八年一月八日上
    午八時二十四分許，行經限速每小時五十公里之臺北市○○
    路三二五號前（往東），車速達每小時六十四公里，超過規
    定之最高限速十四公里，而遭逕行舉發之事實，有卷附現場
    測速採證照片及北市警交大字第Ａ00000000號違反
    道路交通管理事件通知單在卷可證，是本件受處分人確有行
    車速度超過規定最高時速十四公里未滿二十公里之違規行為
    明確。雖受處分人稱固定式測速照相是否因天候或如報載所
    云雷達波測速「容易擴散出去」、容易「誤殺無辜」，且當
    天舉發照片上並不是只有伊一部車，前方尚有一部轎車云云
    ，質疑本件測速儀器之精準度，惟據採證照片所示，受處分
    人遭拍攝剎那間，適行經該處之交通號誌桿旁，而該交通號
    誌桿上之反光條因該測速儀器拍攝時發出之閃光燈而出現黃
    色反光，且受處分人之左右、後方均無其他車輛，受處分人
    與其所稱之前方轎車亦有相當距離，足認受處分人確為該雷
    達感應測速儀器拍照採證之對象無疑；復審酌該雷達感應測
    速儀器業經經濟部標準檢驗局檢驗合格，此有卷附臺北市政
    府警察局中山分局北市警中分交字第○九八三○七八三四○
    ○號函可稽，本件雷射感應測速儀器之精確性業經檢驗合格
    ，受處分人亦確為測速儀器之採證對象，已如前述，則受處
    分人既未提出任何證據證明舉發單位於操作上有何疏失，僅
    憑剪報一紙空言質疑本件舉發違法，所辯自不足以據為免罰
    之依據，原處分機關據以援引上開規定，裁處罰鍰一千二百
    元，並記違規點數一點，核無違誤，而駁回其異議。
三、受處分人抗告意旨略以：伊查詢台北市政政府警察局交通警
    察大隊網站公布最新日期九十八年四月十日之「固定測速桿
    地點」彙整表，顯示全臺北市一百二十八支固定式闖紅燈及
    雷達測速照相桿地點，「中山」轄區內十六筆資料，其中九
    筆功能用於拍攝闖紅燈，常理判斷是不能作為測速之用途，
    其餘七筆應屬雷達測速，伊係為編號三十七號只有「測速」
    功能之測速器所取締，對照臺北市政府警察局交通警察大隊
    所公布的「雷達測速照相儀器檢定合格單號碼及有效期限表
    」中，使用單位為「中山分隊」只有五筆資料，其中還包含
    一支移動式儀器，則該中山分局北市警中分交字第○九八三
    ○七八三四○○號函中所謂之合格證明，如何證明其即為市
    政府公佈出來之資訊，豈無魚目混珠之嫌？若確無通過檢定
    即屬非法執行取締，即欠公平性。又系爭明水路為伊上下班
    必經之路，伊行走多年，均奉公守法，騎乘靠右邊。而本件
    罰單照片內非僅有伊，正前方仍有一汽車在內，且兩車相距
    不到幾十公尺，依網路資料顯示，一般雷達波束發射寬度角
    度與道路成二十度角，波束本身範圍為水平五度角、垂直二
    十二度角。另通常照相機的攝影角度為二十三點四度角，而
    雷達波速偵測車輛速度的範圍僅有五度角，因此當有車輛超
    速被照相時，在照相機的攝影角度二十三點四度角內，若有
    其它車輛，亦有可能同時被拍入相片，即一張照片倘有二部
    車輛以上，一部即為雷達波束範圍內之車輛，其他為波速範
    園外之車輛，於此舉發人員可利用透明尺規（套量雷達波束
    範圍之專用透明圖表）配合相片作比對，便能判斷那部車輛
    違規。本件宜請舉發人員重新為照片比對，證明伊所騎乘之
    機車，確有違規事實云云。
四、經查：受處分人對騎乘上開其所有之重型機車，於前揭時、
    地，為測速儀器測得之行車速度六十四公里行駛之事實並不
    爭執，且有台北市政府警察局舉發違反道路交通管理事件通
    知單暨舉發照片在卷可稽（見原審卷第九、二一頁），而測
    速照相儀器業經經濟部標準檢驗局檢驗合格，有卷附臺北市
    政府警察局中山分局北市警中分交字第○九八三○七八三四
    ○○號函可稽（見原審卷第一六頁），受處分人雖以前詞質
    疑該測速照相儀器未經檢驗，有魚目混珠之嫌云云，惟受處
    分人自行提出之台北市政府警察局交通警察大隊雷達測速照
    相儀器檢定合格單號碼及有效期限表，已載明舉發單位即中
    山分隊所有之雷達測測速儀器均在有效期限內，其中第三欄
    之儀器編號「60001」與舉發照片（同上卷第二一頁）記載
    相符，應屬同部儀器，而本院為期慎重，諭請舉發單位檢送
    該雷達測速器合格證書到院，其編號亦為相符，此有本院電
    話查詢紀錄表及該合格證書影本在卷可憑，是本件雷達測速
    儀器確經檢驗合格，應無疑義。又受處分人另舉網路查詢資
    料，質疑本件舉發照片中，除伊騎乘之機車外，尚有一部汽
    車在內，依雷達波束發射寬度角度，研判本件有誤云云，惟
    取捨證據及認定事實，乃法院自由判斷職權之行使，其對於
    證據證明力所為之判斷，茍係基於吾人日常生活之經驗，而
    未違背客觀上應認為確實之定則，並已敘述其何以為此一判
    斷之理由，即不能指為違法。查本件原審業已詳述受處分人
    確為該雷達感應測速儀器拍照採證對象之理由，經核其所為
    之判斷並不違背經驗法則及論理法則。反之受處分人所舉之
    網路資料，固有該型雷射測速儀器之規格、角度等數據，然
    觀以系爭舉發照片中，受處分人騎乘機車所在位置為照片正
    中間上緣，為儀器視角所涵蓋，而其所指之汽車，其位置靠
    近照片左上緣，且車牌並無同受處分人機車車牌為閃光燈照
    射之反光現象（見原審卷第二一頁），自非該儀器鎖定之對
    象，故受處分人辯稱其非違規對象，有違經驗與論理法則，
    殊無可採。又本件違規事證明確，受處分人請求將該舉發照
    片交舉發機關重新比對，核無必要。綜上各情，原裁定以受
    處分人異議為無理由，而駁回其異議，核無不合。本件抗告
    為無理由，應予以駁回。
據上論結，應依道路交通管理處罰條例第八十九條、道路交通案
件處理辦法第二十六條，刑事訴訟法第四百十二條，裁定如主文
。
中    華    民    國    98    年    6     月    29    日
                刑事第十八庭審判長法  官  吳鴻章
                                  法  官  周政達
                                  法  官  徐昌錦
以上正本證明與原本無異。
不得再抗告。
                                  書記官  王韻雅
中    華    民    國    98    年    6     月    29    日


司法院資訊處製作；財團法人民間司法改革基金會備份。
